最高法院民事裁定　　　　　　九十六年度台上字第二七五八號
上　訴　人　丙○○
訴訟代理人　李進成律師
被 上訴 人　甲○○
　　　　　　乙○○
共　　　同
訴訟代理人　張泰昌律師
上列當事人間請求返還不當得利事件，上訴人對於中華民國九十
六年九月十九日台灣高等法院第二審更審判決（九十六年度上更
(一)字第八二號），提起上訴，本院裁定如下：
    主  文
上訴駁回。
第三審訴訟費用由上訴人負擔。
    理  由
按上訴第三審法院，非以原判決違背法令為理由，不得為之。又
提起上訴，上訴狀內應記載上訴理由，其以民事訴訟法第四百六
十九條所定事由提起第三審上訴者，應於上訴狀內表明：原判決
所違背之法令及其具體內容、暨依訴訟資料合於該違背法令之具
體事實。其依同法第四百六十九條之一規定提起上訴者，並應具
體敘述為從事法之續造、確保裁判之一致性或其他所涉及之法律
見解具有原則上重要性之理由。同法第四百六十七條、第四百七
十條第二項分別定有明文。而依同法第四百六十八條規定，判決
不適用法規或適用不當者，為違背法令；依同法第四百六十九條
規定，判決有該條所列各款情形之一者，為當然違背法令。是當
事人提起第三審上訴，如合併以同法第四百六十九條及第四百六
十九條之一之事由為上訴理由時，其上訴狀或理由書應表明該判
決所違背之法令條項，或有關判例、解釋字號，或成文法以外之
習慣或法理等及其具體內容，暨係依何訴訟資料合於該違背法令
之具體事實，並具體敘述為從事法之續造、確保裁判之一致性或
其他所涉及之法律見解具有原則上重要性之理由。如未依上述方
法表明，或其所表明者與上開法條規定不合時，即難認為已合法
表明上訴理由，其上訴自非合法。本件上訴人對於原判決提起第
三審上訴，雖以該判決違背法令為由，惟核其上訴理由狀所載內
容，徒就原審取捨證據、認定事實及解釋契約之職權行使所論斷
：上訴人與訴外人李森林為共同經營三蘆綜合市場（下稱三蘆市
場），約定由上訴人為李森林清償前積欠被上訴人之租金新台幣
（下同）四百三十四萬一千八百元（下稱系爭租金），以取得李
森林讓與之三蘆市場經營權百分之七十股份；經被上訴人同意，
由上訴人交付系爭租金與被上訴人甲○○、乙○○各二百零八萬
七千六百元、二百二十五萬四千二百元，兩造始於民國八十七年
九月十三日簽訂三蘆市場之土地及地上物租賃契約（下稱租賃契
約）。是上訴人交付系爭租金，既係受讓三蘆市場經營權股份及
獲被上訴人同意與其締結租賃契約之對價，被上訴人收受系爭租
金利益，即具有法律上之原因，而無不當得利可言。上訴人本於
不當得利法律關係，請求被上訴人依序返還二百零八萬七千六百
元、二百二十五萬四千二百元之本息，自屬無理。上訴人其餘關
於被上訴人沒收地上物性質等主張即無庸再予論究等情，指摘為
不當，並就原審命為辯論及已論斷者，泛言謂為違法，而非表明
該判決所違背之法令及其具體內容，暨依訴訟資料合於該違背法
令之具體事實，更未具體敘述為從事法之續造、確保裁判之一致
性或其他所涉及之法律見解具有原則上重要性之理由，難認其已
合法表明上訴理由。依首揭說明，應認其上訴為不合法。又上訴
人於上訴後，另為民法第二百六十九條所定第三人利益契約之主
張，核屬新攻擊防禦方法，本院無從予以審酌，附此指明。
據上論結，本件上訴為不合法。依民事訴訟法第四百八十一條、
第四百四十四條第一項、第九十五條、第七十八條，裁定如主文
。
中　　華　　民　　國　九十六　年　 十二 　月　 十三 　日
                      最高法院民事第三庭
                          審判長法官  蘇　茂　秋
                                法官  陳　碧　玉
                                法官  劉　靜　嫻
                                法官  張　宗　權
                                法官  葉　勝　利
      本件正本證明與原本無異
                                      書  記  官
中　　華　　民　　國　九十六　年　 十二 　月　二十七　日
                                                Ａ
